【裁判字號】    92,易,58
【裁判日期】    920530
【裁判案由】    違反醫師法
【裁判全文】
臺灣臺中地方法院刑事判決                            九十二年度易字第五八號
    公  訴  人  臺灣臺中地方法院檢察署檢察官
    被      告  乙○○原名陳.
    選任辯護人  莊崇意律師
右列被告因違反醫師法案件，經檢察官提起公訴（九十一年度偵字第一四Ｏ一號、第
三四八二號、第四九五五號、第四九五六號），本院判決如左：
    主  文
乙○○無罪。
    理  由
一、公訴意旨略以：被告乙○○（原名陳瑞山）並未取得合法醫師資格，依法不得擅
    自執行醫師業務，竟於民國九十年九月十六日下午四時許，在臺中縣潭子鄉○○
    村○○路○段二七八號住處內，因告訴人丙○○受右腳腳疾所苦向其求診，即擅
    自於問診後，在告訴人右腳腳踝處以針筒注射不明成分之藥劑，同時開立不明成
    分之藥丸數包交與告訴人服用，並收取費用。再於同年月二十三日下午二時許，
    在同一處所，以相同方法為告訴人在右腳腳踝處注射針劑及開立藥丸交與告訴人
    服用，並收取費用，而擅自執行前開醫療業務，因認被告涉犯九十一年一月十六
    日修正公布前之醫師法第二十八條第一項之未取得合法醫師資格，擅自執行醫療
    業務罪嫌。
二、公訴意旨認被告乙○○涉犯九十一年一月十六日修正公布前之醫師法第二十八條
    第一項之未取得合法醫師資格，擅自執行醫療業務罪嫌，係以告訴人丙○○指訴
    之詞及證人甲○○、戊○○均證稱被告於九十年十一月二十日下午二時許，在自
    己住處，有拿出紙盒及藥瓶表示其係為告訴人注射該種藥劑等語；證人丁○○亦
    證稱被告於九十年十一月二十二日下午三時許，在協調會中，有承認曾幫丙○○
    打針等語為其論據。訊據被告堅詞否認有為右揭犯行，辯稱：告訴人第一次是隨
    同證人己○○前往伊住處，當日係己○○向被告之子陳永達補送保險契約所需資
    料。第二次是由告訴人之友人甲○○、戊○○陪同至伊住處，要脅伊必須給付三
    百萬元，伊不順從始遭告訴人提出告訴，而九十一年十一月二十二日，告訴人之
    里長丁○○以連繫里民有事邀約為由，邀請伊至其住處，伊因配偶林嫦茹輔選縣
    市長及立法委員選舉，廣結善緣而接受邀約，當獲知係告訴人要求連繫，並仍稱
    要求伊給付三百萬元時，伊即當場否認並自行離去，從未承認有何醫療行為。依
    告訴人指述僅己○○在場看到被告為告訴人為醫療行為，然證人己○○業已明確
    表示並未看到被告對告訴人為任何醫療行為，而證人甲○○、戊○○、丁○○既
    非在場之人，如何能證明告訴人指訴之詞為真實。告訴人曾邀同臺中縣警察局豐
    原分局頭家派出所警員羅文良前往伊住處執行搜索，而羅文良於檢察官偵查時亦
    曾證稱在伊處並未看到藥品或醫療診斷器材，足證伊確未對告訴人為任何醫療行
    為等語。
三、按犯罪事實應依證據認定之，無證據不得推定其犯罪事實；又不能證明被告犯罪
    者，應諭知無罪之判決。刑事訴訟法第一百五十四條、第三百零一條第一項分別
    定有明文。次按告訴人之告訴，係以使被告受刑事訴追為目的，是其陳述是否與
    事實相符，仍應調查其他證據以資審認；事實之認定，應憑證據，如未能發現相
    當證據，或證據不足以證明，自不能以推測或擬制之方法，以為裁判基礎；刑事
    訴訟法上所謂認定犯罪事實之證據，係指足以認定被告確有犯罪行為之積極證據
    而言，該項證據自須適合於被告犯罪事實之認定，始得採為斷罪資料（最高法院
    五十二年臺上字第一三ＯＯ號、四十年臺上字第八六號、二十九年上字第三一Ｏ
    五號判例參照）。經查：
（一）告訴人丙○○於九十年十一月二十二日警詢時陳稱其經由朋友己○○之介紹，
      至被告乙○○住處看病，第一次係於九十年九月十六日下午四時許，由己○○
      陪同前往，己○○有目睹被告之前開醫療行為，並由己○○代為支付八百元之
      醫療費用。第二次係於九十年九月二十三日下午二時許，由其自行前往被告住
      處看病，己○○並給其二千元以給付醫療費用。九十年十月十七日下午五時許
      ，其因身體難過不適而打電話向被告說明病情，被告即於九十年十一月二日晚
      上十時許，親自至其住處，欲以十二萬五千元達成和解，其表示不願意接受，
      被告遂先拿五萬元要其先去其他醫院治病，其因當時沒錢，便先拿被告的五萬
      元到別家醫院治病，其有被告開立之內服藥包裝袋，上面之電話號碼為被告所
      親自書寫可證等語。惟告訴人於九十一年二月七日警詢時卻改稱被告託己○○
      拿五萬元，叫其拿去繳積欠之全民健保費用及至醫院醫治等語。於本院審理時
      則陳稱：「我有一天藥爆發，口吐白沫，己○○到我家，說要拿十二萬五千元
      給我要和解，我說不要。他叫我先拿五萬元去繳健保，叫我去看病。」等語。
      就十二萬五千元係被告或己○○提出之和解條件？五萬元係被告親自或透過己○○交付告訴人？告訴人前後陳述並不一致，已難令人採信。
（二）證人己○○於本院審理時證稱：伊向被告兒子陳永達投保南山人壽，因有子宮
      肌瘤，要加保癌症險種，保險公司要求提出醫師證明，證明子宮肌瘤與癌症沒
      有關係，保險公司才要讓伊加入保險，伊於九十年九月十六日至被告住處找陳
      永達即係為討論加保癌症險種之事情。告訴人與伊及家人非常熟識，告訴人因
      為沒有工作，經常在伊住處，有時無聊會和伊一起出去，故當天係和告訴人一
      起至被告住處。當時伊在客廳與陳永達討論事情，至於告訴人在被告家中作何
      事，伊並不知情。伊並不知被告有無在幫人看病，亦不知告訴人有無至被告住
      處看過病，更沒有帶告訴人至被告住處看病，被告並不曾託伊交付五萬元給告
      訴人等語。顯與告訴人指陳之詞迥異，是證人己○○之證詞，並不足為被告不
      利之認定。
（二）證人丁○○於檢察官偵查時固證稱：「九十年十一月二十二日下午三點多，他
      們是到我住處開協調會，我有聽到陳瑞山有承認他有幫丙○○打針，其他的我
      就沒有聽到。」等語，惟於本院審理時則證稱：「（陳瑞山有承認幫丙○○打
      針？）我沒有去問他們問題。在當場都沒有承認幫他打針，只有丙○○一直提
      到陳瑞成幫他看病，陳瑞山沒有講。」等語。就被告究竟於九十年十一月二十
      二日在其住處有無承認對告訴人打針乙情，前後證述完全歧異，殊難採為被告
      不利之認定。
（三）證人甲○○於檢察官偵查時固證稱：「九十年十一月二十日下午，我跟戊○○
      、丙○○三人到陳瑞山住處，我問陳瑞山他到底是幫丙○○打什麼針，陳瑞山
      就進去一樓的後面房間拿一個黃色的紙盒，上面寫英文字母，我看不懂，陳瑞
      山說他只有打這種藥，陳瑞山又進去拿一個玻璃藥瓶出來，說他是打這種藥，
      然後就趕我們回去，說過二天會去跟丙○○解決。」等語；證人戊○○於檢察
      官偵查時亦證稱：「就像甲○○說的一樣。九十年十一月二十日下午二點多，
      我跟甲○○、丙○○三人到陳瑞山住處，我們三人問陳瑞山他到底是幫丙○○
      打什麼針，陳瑞山就進去一樓的房間拿一個黃色的紙盒，上面寫英文字母，我
      看不懂，陳瑞山說他只有打這種藥，陳瑞山又進去拿一個透明藥瓶出來，說他
      是打這種藥，然後就趕我們回去，說過二天會去跟丙○○解決。」等語。惟證
      人甲○○、戊○○係陪同告訴人於九十年十一月二十日至被告住處及於同年月
      二十二日至里長丁○○住處，欲與被告談論賠償事宜之人，足見渠等與被告間
      之關係自屬密切，是其證詞宜以隔離訊問細節之方式，以探究渠等證詞之真實
      性。然本院依法傳喚證人甲○○、戊○○到庭作證說明案情，證人甲○○經合
      法傳喚拒不到庭作證，而證人戊○○則完全不知去向，是渠等之證詞既無從釐
      清其正確性，自難單以渠等之證詞為被告不利之認定。況證人甲○○、戊○○
      並非告訴人所述醫療行為在場之人，而被告指稱醫療行為在場之人既為己○○
      ，自以證人己○○之前開證詞較為證人甲○○、戊○○可為採信。
（四）證人即警員羅文良於檢察官偵查時證稱：伊並沒有認真看被告住處房間內有沒
      有放藥品或醫療診斷器材，也沒有看到告訴人指稱剛打完針，用手捂著棉花之
      歐巴桑等語，是證人羅文良之證詞無從為被告不利之認定。
（五）告訴人指稱被告親自書寫電話之藥包，經本院送法務部調查局鑑定結果，因待
      鑑字跡僅少量阿拉伯數字，其筆劃線條簡單，不易表現出書寫者之筆跡特性，
      故無從鑑定等情，有法務部調查局九十二年四月十八日調科貳字第Ｚ○○○○○○○○○Ｏ號函附卷可稽，是告訴人提供之藥包，亦不足為被告不利之認定
      。
（六）公訴人調集告訴人陳稱其於九十年六月間受傷後曾就診之國軍臺中總醫院、臺
      中澄清醫院、仁愛醫院、賢德醫院之病歷及Ｘ光片等資料，送請行政院國軍退
      除役官兵輔導委員會臺中榮民總醫院鑑定結果，亦認為：國軍臺中總醫院曾提
      到丙○○於九十年中曾受傷就醫及賢德醫院提及丙○○於九十年六月曾因右足
      踝扭傷就醫，其他無資料可探討病人右腿之起始原因。另從病歷上看，丙○○
      多次昏迷送醫之詳細原因未知，沒有確切診斷；曾有診療醫師懷疑丙○○是中
      毒，但從病歷描述及檢查報告無從判斷是否中毒或何種中毒。至於丙○○在臺
      中榮民總醫院所做右足肌電波及神經傳導檢查，發現丙○○右下肢神經傳導及
      部分肌肉肌電波完全正常，毫無腿部肌肉及神經的傷害，因此丙○○右下肢肌
      肉萎縮應和藥物或毒物無關，和針尖傷害神經應亦無關等情，有該院九十一年
      十一月十四日中榮醫行字第Ｚ○○○○○○○○○號函附卷可稽。是縱依前開
      告訴人之病歷資料或Ｘ光片，亦無從為被告不利之認定。
（七）此外，本院復查無其他積極證據足資證明被告有何公訴人所指未取得合法醫師
      資格，擅自執行醫療業務之行為，核屬不能證明被告犯罪，應諭知被告無罪之
      判決。
據上論斷，應依刑事訴訟法第三百零一條第一項，判決如主文。
中      華      民      國    九十二    年      五      月    三十      日
                              臺灣臺中地方法院刑事第三庭
                                      法  官  陳  得  利
右正本證明與原本無異。
如不服本判決，應於送達後十日內向本院提出上訴狀（須附繕本），上訴於臺灣高等
法院臺中分院。
                                      書記官
中      華      民      國    九十二    年      六      月      五      日


司法院資訊處製作；財團法人民間司法改革基金會備份。
